臺灣高等法院刑事判決
110年度上易字第270號
上  訴  人  臺灣新北地方檢察署檢察官
被      告  俞易廷




上列上訴人因被告詐欺案件，不服臺灣新北地方法院109年度審
易字第1640號，中華民國109年8月31日第一審判決（起訴案號：
臺灣新北地方檢察署109年度偵字第7009號），提起上訴，本院
判決如下：
    主  文
原判決撤銷。
俞易廷犯如附表編號1至3所示之罪，各處如附表編號1至3「罪名
及宣告刑」欄所示之刑。應執行有期徒刑捌月，如易科罰金，以
新臺幣壹仟元折算壹日。
    犯罪事實
一、俞易廷與蔡宏林間為網友關係，其因另案遭通緝而缺錢花用
    ，竟意圖為自己不法之所有，基於詐欺取財之犯意，在新北
    市新莊區某租屋處，以通訊軟體LINE，分別於附表各編號所
    示之時間，對蔡宏林施以附表各編號所示之詐術，致蔡宏林
    陷於錯誤，而依指示將各該款項匯入台新銀行蘆洲分行帳號
    「00000000000000」帳戶。
二、案經蔡宏林訴由新北市政府警察局蘆洲分局報告臺灣新北地
    方檢察署檢察官偵查起訴。
    理  由
一、證據能力之說明：
　  本判決所引用之供述、非供述證據，檢察官、被告俞易廷均
    同意有證據能力（本院卷第103-104頁），且經本院於審理
    期日提示予當事人而為合法調查（本院卷第129-131頁），
    本院審酌上開證據資料製作及取得之情況，並無違背法定程
    序或其他不得作為證據之情形，以之作為證據應屬適當，認
    均有證據能力。
二、認定犯罪事實所憑之證據及理由：
    上揭犯罪事實，迭據被告於偵查及原審、本院審理時坦承不
    諱（偵卷第177-180頁；審易卷第67頁；本院卷第133頁），
    核與證人即告訴人蔡宏林、被告之姊余惠怡於警詢及偵訊時
    之證述情節相符（偵卷第9-11、13-15、93-94、193頁），
    復有告訴人與被告之通訊軟體Line對話紀錄、匯款紀錄、被
    告之通緝簡表、在監在押紀錄表及入出境紀錄、麥當勞點單
    紀錄、被告簽發之本票等在卷可佐（偵卷第85、87、101、1
    05、111、115、119、121-125、129、133、139、149、171
    頁），足認被告任意性之自白與事實相符，可以採信。從而
    ，本案事證明確，被告之犯行，均可認定，俱應依法論科。
三、論罪：
　㈠核被告所為，均係犯刑法第339條第1項之詐欺取財罪（共3罪
    ）。
　　附表編號1所示犯行（即起訴書附表編號1、2所示），被告
    係基於同一實行詐術之犯意，佯以其弟弟與人發生糾紛遭人
    看押，因其本人在國外，需借款搭救其弟弟為由，於同日密
    接時間內，先後向告訴人騙取新臺幣（下同）5萬元、2萬元
    ，各行為獨立性薄弱，難以強行分開，應論以接續犯一罪，
    公訴意旨認係犯意各別之二罪，應有誤會。另附表編號1至3
    所示各次犯行，犯意各別，行為互殊，應分論併罰。
　㈡被告前因傷害案件，經臺灣宜蘭地方法院以104年度易字第58
    1號判決有期徒刑4月確定，於105年5月24日易科罰金執行完
    畢，有被告之前案紀錄表在卷可參，其受徒刑之執行完畢後
    ，5年以內故意再犯本案均為有期徒刑以上之各罪，俱為累
    犯。爰依司法院釋字第775號解釋意旨，審酌被告前已因犯
    傷害罪經法院判刑並執行完畢，卻未能謹慎守法，再犯本案
    詐欺取財之各罪，顯然對於刑罰之反應力薄弱，且依其本案
    之行為及罪責，縱依累犯規定加重其最低本刑，並無使其所
    承受之刑罰超過其所應負擔之罪責，而違背憲法比例及罪刑
    相當原則之情形，爰依刑法第47條第1項規定各加重其刑。
四、撤銷改判及量刑理由：
　㈠原判決以被告犯罪之事證明確，予以論罪科刑，固非無見。
    惟查：
　⒈附表編號1所示犯行，被告係以相同原因，密接之時間，向告
    訴人詐取金錢，可認係出於單一犯意之接續行為，已如前述
    ，原判決論以犯意各別之二罪，即有未洽。
　⒉本案被告所犯3罪，均構成累犯，已如前述，且本案並無司法
    院釋字第775號解釋意旨所指得裁量不予加重最低本刑之情
    形，原審疏未審酌被告前因傷害罪，經判處罪刑確定並執行
    完畢，再犯本案各罪所顯示之特別惡性與被告對於刑罰反應
    力薄弱，依法加重其刑，亦不致使被告受有超過其所應負之
    罪責，誤以本案所犯係詐欺取財罪，與經執行完畢之前案傷
    害罪之罪名及犯罪手法不同，而裁量不予加重最低本刑，顯
    非妥適。　
  ⒊按刑事審判旨在實現刑罰權之分配正義，故法院對於有罪被
    告之科刑，應符合罰刑相當之原則，使輕重得宜，罰當其罪
    ，此所以刑法第57條明定科刑時應審酌一切情狀，尤應注意
    該條所列10款事項以為科刑輕重之標準，並賦予法院以裁量
    權，以求個案裁判之妥當性。查被告所犯如附表所示各次詐
    欺取財事實，施用詐術之手段，詐得款項及所生損害均非相
    同，原判決卻不分情節輕重，一律量處有期徒刑2月，亦未
    說明其全部量處相同刑度之理由，難謂符合罪刑相當及比例
    原則。
　⒋綜上，原判決既有上述可議之處，檢察官上訴指摘原審量刑
    失當，尚非無據，應由本院撤銷改判。
  ㈡爰以行為人之責任為基礎，審酌被告為圖自己不法利益，利
    用告訴人之信賴及善良，對其施用詐術，使其分別受有7萬
    元、21萬元、3萬元之財產損失，所生危害各有不同；考量
    其犯後坦承犯行，尚未賠償告訴人之犯後態度；兼衡被告之
    品行、犯罪動機、目的、手段，及其自述：二專畢業，未婚
    ，沒有小孩，入監前從事資訊網路工程、電腦組裝維修、監
    視器系統，經濟狀況勉持（本院卷第107、133頁）等智識程
    度、家庭經濟及生活狀況等一切情狀，分別量處如附表編號
    1至3「罪名及宣告刑」欄所示之刑，並各諭知易科罰金之折
    算標準。
　㈢再以行為罪責為基礎，審酌被告各次犯行之行為態樣及關係
    ，所呈現被告之人格特性及犯罪動機、目的、手段、程度、
    所生危險，及預防需求等綜合因素，就附表編號1至3所示之
    刑，定應執行有期徒刑8月，並諭知易科罰金之折算標準。
五、沒收部分：
　　按犯罪所得，屬於犯罪行為人者，沒收之。但有特別規定者
    ，依其規定；前二項之沒收，於全部或一部不能沒收或不宜
    執行沒收時，追徵其價額，刑法第38條之1第1項、第3項定
    有明文。查被告如附表編號1至3所示犯行，各次詐騙所得分
    別為7萬元、21萬元、3萬元，俱應依刑法第38條之1第1項、
    第3項規定，於各罪項下宣告沒收，於全部或一部不能沒收
    或不宜執行沒收時，各追徵其價額。
據上論斷，應依刑事訴訟法第369條第1項前段、第364條、第299
條第1項前段（依刑事判決精簡原則，僅記載程序法條），判決
如主文。
本案經檢察官李宗翰偵查起訴，檢察官朱曉群提起上訴，檢察官
李豫雙到庭執行職務。
中　　華　　民　　國　　110 　年　　3 　　月　　22　　日
                  刑事第六庭  審判長法  官  劉方慈
                                    法  官  朱嘉川
                                    法  官　曹馨方
以上正本證明與原本無異。
不得上訴。
                                    書記官　游秀珠
中　　華　　民　　國　　110 　年　　3 　　月　　22　　日
附錄：本案論罪科刑法條全文
中華民國刑法第339條
意圖為自己或第三人不法之所有，以詐術使人將本人或第三人之
物交付者，處5年以下有期徒刑、拘役或科或併科50萬元以下罰
金。
以前項方法得財產上不法之利益或使第三人得之者，亦同。
前二項之未遂犯罰之。
附表
編號 詐騙、匯款時間 詐騙手段 詐得金額 罪名及宣告刑（含沒收） 1 （起訴書附表編號1、2） 108年5月10日5時51分許、同日17時3分許 俞易廷佯稱其弟弟與人糾紛遭人看押，因其本人在國外，需借5萬、2萬元救其弟弟。 7萬元 俞易廷犯詐欺取財罪，累犯，處有期徒刑肆月，如易科罰金，以新臺幣壹仟元折算壹日。 未扣案之犯罪所得新臺幣柒萬元沒收，於全部或一部不能沒收或不宜執行沒收時，追徵其價額。  2 108年5月22日22時 俞易廷佯以「蘇瑄皓」名義，佯稱其遭收押，需交保金。 21萬元 俞易廷犯詐欺取財罪，累犯，處有期徒刑伍月，如易科罰金，以新臺幣壹仟元折算壹日。 未扣案之犯罪所得新臺幣貳拾壹萬元沒收，於全部或一部不能沒收或不宜執行沒收時，追徵其價額。 3 108年6月22日0時3分 俞易廷佯以「阿斌」名義，佯稱其遭警方看管，需要支付律師費。 3萬元 俞易廷犯詐欺取財罪，累犯，處有期徒刑叁月，如易科罰金，以新臺幣壹仟元折算壹日。 未扣案之犯罪所得新臺幣叁萬元沒收，於全部或一部不能沒收或不宜執行沒收時，追徵其價額。